ACORDAO-COMPLETO-2540984

ACÓRDÃO 4194/2022 ATA 25/2022 - PRIMEIRA CÂMARA

VISTOS, relatados e discutidos estes autos de tomada de contas especial, que nesta fase cuida da apreciação de embargos de declaração opostos em face do Acórdão 3026/2022-TCU-Primeira Câmara, por meio do qual este Tribunal negou provimento ao recurso de reconsideração interposto contra o Acórdão 1147/2021-TCU-Primeira Câmara.
ACORDAM os Ministros do Tribunal de Contas da União, reunidos em Sessão da Primeira Câmara e diante das razões expostas pelo Relator, em:
9.1. conhecer dos presentes embargos de declaração por adimplir os requisitos de admissão tratados nos arts. 32, inciso II, e 34 do RITCU para, no mérito, rejeitá-los;
9.2. notificar o embargante da presente decisão.

Embargos de declaração opostos contra o Acórdão 3.026/2022-1ª Câmara, que negou provimento ao recurso de reconsideração contra o Acórdão 1.147/2021-1ª Câmara.

Primeira Câmara

Município de Santa Vitória do Palmar/RS.

3. Interessados/Responsáveis/Recorrentes:
3.1. Interessado: Ministério da Cultura (extinto).
3.2. Responsável: Cláudio Fernando Brayer Pereira (XXX.879.050-XX).
3.3. Recorrente: Cláudio Fernando Brayer Pereira (XXX.879.050-XX).

13.1. Ministros presentes: Walton Alencar Rodrigues (Presidente), Benjamin Zymler, Vital do Rêgo (Relator) e Jorge Oliveira.
13.2. Ministros-Substitutos presentes: Augusto Sherman Cavalcanti e Weder de Oliveira.

VITAL DO RÊGO

Ministro Vital do Rêgo.

Trata-se de embargos de declaração opostos por Cláudio Fernando Brayer Pereira, por meio de seu representante legal, em face do Acórdão 3026/2022-TCU-Primeira Câmara, por meio do qual esta Corte de Contas negou provimento ao recurso de reconsideração interposto pelo embargante.
2. 	Em seu apelo recursal, juntado às peças 117 e 120, em 15/6/2022, o embargante sustenta o que segue:
DA DECISÃO EMBARGADA
	A Primeira Câmara desse e. TCU, ao analisar o recurso apresentado na tomada de contas em epígrafe, acolheu o voto do i. Relator, para manter inalterado o julgamento de irregularidade das contas do recorrente, com a fixação de multa e débito. Entretanto, a fundamentação utilizada no voto e acolhida pela decisão colegiada, foi percebida como omissa e obscura em pontos essenciais sobre os quais é imperioso que seja firmado posicionamento claro e específico para bem garantir os direitos de ampla defesa e contraditório bem como do devido processo legal ao auditado, como se passará a demonstrar.
	Antes de mais nada é necessário destacar que a pretensão desses declaratórios é de ressaltar a importância das falhas decisórias apontadas e que ainda não foram supridas o que gerará indubitável nulidade da decisão em voga.
	Veja-se que desde o início dessa tomada de contas não há qualquer especificação fática e concreta dos prejuízos e responsabilidades, mas apenas a imputação genérica de devolução de valores globais, todos em relação a uma só pessoa, o então prefeito, como se fosse deste e somente deste o cumprimento dos encargos burocráticos relativos aos repasses em tela.
	Assim não se está requerendo aqui qualquer rejulgamento, mas apenas que sejam explicitados os critérios subjetivos de responsabilização, dentro dos moldes da LINDB e do Decreto 9.830/19, bem como as glosas sejam apontadas de forma específica, descrevendo qual etapa sofreu qual prejuízo por qual motivo e quem foi a pessoa diretamente responsável por tal falha.
	A falta dos elementos supracitados gera vício de fundamentação que fere a LINDB, nas inovações legislativas trazidas pela Lei nº 13.655/18 bem como pelo Decreto nº 9.830/19, o que foi apontado já no recurso justamente para que a decisão final desse e. TCU não venha a ser sedimentada com as nulidades aqui destacadas.
	Portanto, ressalta-se a possibilidade de infringência, que não tange à rediscussão da matéria meritória, mas sim à impositiva observância dos parâmetros legais da LINDB, de forma que, se a condenação em baila fosse colocada dentro de tais liames, nada ter-se-ia a embargar, no entanto, estando fora, é impositiva sua modificação.
	O recurso anterior, apontou diversos momentos onde o primeiro acórdão, data vênia, negou vigência a dispositivos legais que determinam os requisitos básicos de legitimidade jurídica de uma decisão que pretende imputar responsabilidade a agentes públicos.
	Já no julgamento ora embargado os argumentos do primeiro acórdão foram repetidos e/ou ratificados, considerando ainda que o recurso apresentado não possuía nenhum novo elemento que levasse à modificação da decisão, no entanto, o objeto do recurso foi, notadamente a correta aolicação das inovações legais, o que foi descartado pela última decisão, gerando omissões e obscuridades a seguir demonstradas.
	Veja-se que foi trazido no recurso importante debate que tange à inovação da LINDB que, visando dar mais segurança jurídica a atuação dos agentes públicos, trouxe maiores critérios para que fosse possível responsabilizar estes por supostas irregularidades de gestão.
	Nesse diapasão, o acórdão ora embargado baseou-se, em suma, nos seguintes argumentos:
	No entanto nem no referido trecho e nem nos demais parágrafos do voto fica esclarecido como tal forma de responsabilização adotada pela decisão embargada estaria contornado a proibição da responsabilização frente a mera verificação de nexo de causalidade prevista pelo - mencionado no recurso -Decreto nº 9.830/2019, art. 12, § 3º:
§3º O mero nexo de causalidade entre a conduta e o resultado danoso não implica responsabilização, exceto se comprovado o dolo ou o erro grosseiro do agente público.
	Assim, considera-se que tal fundamentação padece de omissão e obscuridade, pois dá a entender que pretende aplicar exatamente a forma de responsabilização proibida pelo dispositivo acima transcrito, ou seja, uma responsabilização objetiva pelo simples fato de o ora embargante ter sido prefeito municipal.
	A omissão apontada reside ainda no fato de a decisão não ter abordado a tese recursal de que a fiscalização da execução e a prestação de contas das verbas repassadas estavam à cargo de servidores municipais, fiscalizados diretamente por seus superiores dentro de cada Secretaria Municipal, assim, de acordo com a lei, esta nobre Corte de Contas não poderia imputar a responsabilidade diretamente ao prefeito, "sozinho pela totalidade do débito apurado" sem considerar também as responsabilidades dos secretários e servidores envolvidos.
	Além do sobredito, há ainda o seguinte trecho com identificada obscuridade:
Desse modo, a demonstração de que o objeto pactuado foi realizado, por si só, não constitui elemento apto a provar a regular aplicação das verbas repassadas por meio de convênio, sendo obrigação do gestor comprovar que o dinheiro repassado foi utilizado para custear o objeto (Acórdão 2864/2013-TCU-Plenário) . Explico, em outras palavras, que é necessária a demonstração efetiva do nexo de causalidade entre as despesas realizadas e os recursos federais recebidos.
	No entanto nem no referido trecho e nem nos demais parágrafos do voto fica esclarecido o que o acórdão entende por erro grosseiro e qual teria sido o erro grosseiro verificado em atos ou omissões próprias do ora embargante nos fatos narrados nos autos, o que confronta a previsto pelo - mencionado no recurso - Decreto nº 9.830/2019, art. 12, § 1º e 2º:
§ 1º Considera-se erro grosseiro aquele manifesto, evidente e inescusável praticado com culpa grave, caracterizado por ação ou omissão com elevado grau de negligência, imprudência ou imperícia.
§ 2º Não será configurado dolo ou erro grosseiro do agente público se não restar comprovada, nos autos do processo de responsabilização, situação ou circunstância fática capaz de caracterizar o dolo ou o erro grosseiro.
	Assim, considera-se que tal fundamentação padece mais uma vez de obscuridade, pois não explicita qualquer critério de aferição do elevado grau de negligência necessário para a responsabilização do agente, nem aborda qualquer comprovação de circunstância fática capaz de caracterizar o suposto erro grosseiro apontado, violando assim os dispositivos acima transcritos.
	O mesmo trecho decisório acima transcrito restou omisso também quanto à verificação de concreto e efetivo dano aos cofres públicos, frente às circunstâncias fáticas em análise. Ou seja, por um lado reconhece a efetivação do objeto do convênio, mas imputa débito ignorando tal situação fática, o que foge dos critérios da LINDB:
Art. 22. Na interpretação de normas sobre gestão pública, serão considerados os obstáculos e as dificuldades reais do gestor e as exigências das políticas públicas a seu cargo, sem prejuízo dos direitos dos administrados. (...) 
§ 2º Na aplicação de sanções, serão consideradas a natureza e a gravidade da infração cometida, os danos que dela provierem para a administração pública, as circunstâncias agravantes ou atenuantes e os antecedentes do agente.
	Assim, resta omisso o acórdão, pois não aponta qual dos objetos do convênio teria sido descumprido ou não atingido. Em verdade a decisão embargada assume que não levou em consideração a realidade dos fatos, e omite-se quanto a concreta aplicação dos recursos, apegando-se à falhas meramente formais para imputar glosa.
	Veja-se que compreende-se a posição deste TCU de que caberia ao gestor a comprovação da correta utilização das verbas públicas. No entanto, ao verificar falhas formais nos procedimentos de registro de tais despesas, poderia a nobre Corte de Contas apontar a irregularidade e sancionar o gestor através de multa e/ou irregularidade de contas, de acordo com a gravidade do caso, mas não é suficientemente fundamentada a determinação de recomposição de valores incertos, que acaba por violar os dispositivos legais mencionados.
	No caso em tela, o acórdão deliberadamente ignora as etapas e objetos de fato concluídas, o que gera enriquecimento sem causa do erário federal. Em outras palavras, o Tribunal poderia até considerar que o gestor não comprovou corretamente o gasto público e por isso imputar-lhe multa, mas em hipótese alguma poderia determinar o ressarcimento de um suposto prejuízo que não foi precisamente quantificado e comprovado nos autos.
	Para que tal vácuo de fundamentação tivesse sido suprido, a decisão embargada deveria ter apontado quais as etapas de cada contrato não foram concluídas de fato e, portanto ensejavam glosa e quais fases foram realizadas (mesmo que com falhas formais) e que, assim, ensejariam outras penalidades, que não a de débito, pois este ocasionaria um enriquecimento sem causa do erário.
	Ao não dirigir-se a esses argumentos, o acórdão incorre em importante omissão, frente à incerteza do valor preciso do suposto prejuízo aos cofres públicos, aplicando as mais graves sanções de forma não fundamentada, pois o fundamento da devolução é o prejuízo.
	Ao omitir-se quanto reais valores dos danos e omitir-se também quanto ao apontado risco de enriquecimento sem causa do erário, a decisão embargada resta gravemente viciada, o que busca sanar-se por estes embargos. Assim, caso essa nobre Corte não logre apresentar tais fundamentos precisos acerca dos valores exatos dos supostos prejuízos verificados nos autos roga-se que seja concedido o excepcional efeito infringente a estes embargos, para retirar todos os débitos que não forem claramente identificados e comprovados, conforme a argumentação supra.
	Outra obscuridade constante dos autos, refere-se à verificação da prescrição intercorrente, vez que esta foi reconhecida na peça 108, tendo em vista a inércia processual por mais de três anos, no entanto tal prescrição, apesar de notória foi afastada sob a alegação de que "há, evidentemente, etapas de instrução do processo, na fase interna, que não estão completamente documentadas nestes autos"
	Ocorre que a frase sobrescrita menciona "evidentes etapas de instrução" mas não menciona nenhuma delas. Ou seja, o argumento é absolutamente anuviado e obscuro pois usa termo genérico e não aponta nenhum concreto ato ou movimentação processual entre 14/02/2013 e 13/09/2016.
	Tal obscuridade deve ser sanada, identificando precisamente ao menos um ato no mencionado interregno, caso não seja possível realizar o indispensável aclaramento, deve então ser reconhecida a prescrição intercorrente.
Ainda no tema da prescrição veja-se que o acórdão embargado entendeu por incidente a Súmula 282 desse e. TCU:
No tocante a preliminar sobre a ocorrência de prescrição, ressalto que, atualmente, ainda persiste a jurisprudência unânime nesta Corte de Contas quanto à imprescritibilidade do débito, conforme tratado na Súmula TCU-282.
No entanto, foi argumentado no recurso que:
Da mesma forma a Súmula 282 não é aplicável ao caso pois a mesma prevê que é imprescritível a ação movida contra o agente causador de danos ao erário, e no caso em tela não há em nenhum momento o destaque de um efetivo dano ao erário, pois o Ponto de Cultura em referência de fato foi implementado, sendo que as falhas apontadas não decorrem de apontamento específico de prejuízo, mas tão somente do não cumprimento de meras formalidades em comprovantes existentes.
Além disso, de toda sorte, também não há nos autos qualquer referência a um mínimo nexo de causalidade entre ações ou omissões do então Prefeito e as falhas apontadas nas prestações de contas o que impede o enquadramento desse enquanto "agente causador" principalmente quando são levadas em conta as previsões da LINDB já destacadas no sentido de que não é permitido em qualquer seara do Ordenamento Jurídico pátrio a responsabilização de um gestor sem que seja minimamente evidenciado qual conduta sua teria decorrido em malbarateamento de verbas públicas.
	No entanto, ao aplicar a súmula 282, o acórdão embargado foi omisso quanto à efetiva configuração de dano ao erário, o que não há nos autos, e também foi omisso quanto às ações ou omissões que teriam feito com que o então prefeito, ora embargante fosse o "agente causador" do inexistente prejuízo ao erário.
	Veja-se que o próprio acórdão admite estar analisando apenas questões meramente formalísticas, assim tais omissões quanto à verificação concreta de dano e quanto à conduta pessoal determinante de supostos prejuízos impedem a aplicação da Súmula 282 ao caso em debate, devendo então serem preenchidos os referidos vácuos de fundamentação.
	Todas as omissões obscuridades acima merecem ser sanadas, com o deslinde de parâmetros claros de responsabilização nos moldes da vigente legislação. Caso tal labor não seja possível, requer-se então que seja dado o excepcional efeito infringente a esses embargos, afastando a responsabilidade do embargante sobre as irregularidades em comento.
DO PEDIDO
	Por fim, destaca-se que o intuito desses Embargos Declaratórios não é de fazer nem a mínima censura à decisão embargada ou a seu prolator, ao contrário, a pretensão é valorizar a natureza de expressão da Justiça nas deliberações administrativas, prezando por sua inteireza e claridade. Nas acertadas palavras do Ministro Marco Aurélio, do Supremo Tribunal Federal:
"Os embargos declaratórios não consubstanciam crítica ao ofício judicante, mas servem-lhe ao aprimoramento. Ao apreciá-los, o órgão deve fazê-lo com espírito de compreensão, atentando para o fato de consubstanciarem verdadeira contribuição da parte em prol do devido processo legal." (STF-2ª Turma, A.I. 163.047- 5-PR-AGRG-EDCL, DJU 8.3.96. In Theotônio Negrão. Código de Processo Civil e Legislação em vigor, 35ª ed., São Paulo: Saraiva, p. 592, 2003) (grifou-se) 
	Diante do exposto, requer a Vossa Excelência que sejam recebidos os presentes Embargos de Declaração e acolhidos em todos os seus termos a fim de que sejam saneados os vícios destacados, com o esclarecimento das obscuridades abordadas e o suprimento das omissões comentadas, eventualmente dando-se, no que couber, efeitos infringentes aos mesmos.
	Nesses termos, pede deferimento. 
	É o relatório.

Edson Luis Kossmann (OAB/RS 47.301), Oldemar Jose Meneghini Bueno (OAB/RS 30.847) e outros, representando Cláudio Fernando Brayer Pereira.

Procurador Marinus Eduardo De Vries Marsico.

EMBARGOS DE DECLARAÇÃO CONTRA O ACÓRDÃO 3.026/2022-TCU-1ª CÂMARA. CONHECIMENTO. INEXISTÊNCIA DOS VÍCIOS ALEGADOS. REJEIÇÃO. NOTIFICAÇÃO.

TOMADA DE CONTAS ESPECIAL (TCE)

Secretaria de Recursos (Serur).

Em exame, embargos de declaração opostos por Claudio Fernando Brayer Pereira, por meio de sua representante legal, contra o Acórdão 3026/2022-TCU-Primeira Câmara, que negou provimento ao recurso de reconsideração contra o Acórdão 1147/2021-TCU-Primeira Câmara.
Preliminarmente, registro que os embargos acostados à peça 117, assinados e protocolizados neste Tribunal em 15/5/2022, encontram-se tempestivos, nos termos do art. 287, § 1º, do Regimento Interno do TCU. 
O embargante alega vício de omissão e obscuridade em pontos que seriam essenciais para validade da deliberação, a exemplo da ausência, desde o início desta tomada de contas especial, de especificação fática e concreta dos prejuízos e responsabilidades, mas apenas a imputação genérica de devolução de valores globais, todos em relação ao então prefeito, como se fosse somente deste o cumprimento dos encargos burocráticos relativos aos repasses em tela.
Questiona os critérios subjetivos de responsabilização, dentro dos moldes da Lei de Introdução às Normas do Direito Brasileiro (Lindb) e do Decreto 9.830/2019, e solicita que as glosas sejam apontadas de forma específica, com a etapa, o motivo e o responsável por cada falha. Ressalta que a possibilidade de infringência não tange à rediscussão do mérito, mas aos parâmetros legais da Lindb. 
Afirma que o primeiro recurso apontou diversos momentos em que o primeiro acórdão teria negado vigência a dispositivos legais que determinam os requisitos básicos de legitimidade jurídica de uma decisão que pretende imputar responsabilidade a agentes públicos, enquanto, no julgamento ora embargado, o objeto do recurso é a correta aplicação das inovações legais.
Segundo o embargante, a deliberação não considera etapas e objetos concluídas, o que levaria ao enriquecimento sem causa do erário federal. Ainda aponta que o acórdão embargado não fez referência à prescrição intercorrente, reconhecida na instrução do auditor à peça 108, diante de suposta inércia processual por mais de três anos, afastada sob a alegação de que há etapas de instrução do processo, na fase interna, que não estão completamente documentadas nestes autos.
Satisfeitos os requisitos atinentes à espécie, os presentes embargos devem ser conhecidos, com fundamento nos arts. 32, inciso II, e 34 da Lei 8.443/1992.
De início, convém lembrar que o voto condutor da decisão recorrida acolheu in totum, como razões de decidir, os pareceres precedentes de peças 110 e 111.
Antes de tratar especificamente dos argumentos trazidos pelo embargante, lembro que essa espécie recursal, cujo objetivo é sanar eventuais omissões, obscuridades ou contradições, não deve ser manejada para rediscussão de mérito, o que representaria, na prática, a possibilidade de repetição de um mesmo recurso, ferindo os princípios da singularidade, da isonomia e da celeridade processual. Os embargos declaratórios devem ter como fundamentação a obscuridade (falta de clareza na redação do julgado) , contradição (existência de proposições inconciliáveis entre si) e omissão (falta de pronunciamento judicial sobre matéria que deveria ter sido apreciada pelo juiz) .
Adicionalmente, é necessário destacar a natureza das contradições e omissões embargáveis, consoante explanação didática contida no Acórdão 3339/2013-TCU-Primeira Câmara, de relatoria do Ministro Walton Alencar Rodrigues: a omissão para o acolhimento dos declaratórios é a que diz respeito à questão que deveria ter sido apreciada pelo colegiado, mas não o foi. Não constitui omissão ou contradição a adoção de entendimento diverso do preferido pela parte, segundo seus próprios critérios de justiça e de acordo com sua particular interpretação das leis e da jurisprudência.
Portanto, não há que se falar em omissão quando a deliberação analisa as questões submetidas a exame e as decide com base em teses jurídicas, jurisprudência, interpretação de leis e análise dos fatos que são diversos dos que os jurisdicionados entendem como mais adequados.
Desde a instauração da presente tomada de contas de TCE, foi destacada a responsabilidade do Sr. Cláudio Fernando Brayer (gestão de 1/1/2005 a 31/12/2008) pelo dano ao erário, em razão de a liberação das duas parcelas do convênio, a emissão de cheques e ordens bancárias relativos às despesas terem ocorrido durante o seu período de gestão, cabendo ao prefeito que o sucedeu apenas o encaminhamento da prestação de contas ao Ministério da Cultura (peça 3, p. 5) .
O Convênio 70/2006 (peça 3, p. 80) foi celebrado com o então Ministério da Cultura, em 29/6/2006, e assinado pelo Sr. Cláudio Fernando Brayer Pereira, na qualidade de Prefeito Municipal de Santa Vitória do Palmar/RS. Como consequência de ser o signatário do referido convênio, o ex-prefeito tornou-se o responsável pela boa e regular aplicação dos recursos provenientes do mencionado ajuste.
Dessa forma, ao contrário do alegado pelo embargante, sua responsabilização deriva do mandamento constitucional disposto no parágrafo único do art. 70 sobre a necessidade de prestação de contas por qualquer pessoa física ou jurídica, pública ou privada, que utilize, arrecade, guarde, gerencie ou administre dinheiros, bens e valores públicos ou pelos quais a União responda, ou que, em nome desta, assuma obrigações de natureza pecuniária. Não existe proibição de sua responsabilização decorrente do art. 12, §3º do Decreto 9.830/2019.
Consoante disposto no parágrafo terceiro da cláusula oitava do referido termo do Convênio 70/2006 sobre a prestação de contas:
Parágrafo terceiro - As despesas serão comprovadas mediante documentos fiscais ou equivalentes, devendo as faturas, notas fiscais, recibos e quaisquer outros documentos comprobatórios ser emitidos dentro da vigência do instrumento e em nome do CONVENENTE, com a identificação do título e número deste CONVÊNIO e mantidos em boa ordem, à disposição dos órgãos de controle interno e externo pelo prazo de 05 (cinco) anos, contados da aprovação da tomada de contas do gestor CONCEDENTE pelo Tribunal de Contas da União, relativa ao exercício em que ocorreu a concessão.
De acordo com a jurisprudência deste Tribunal, a ausência de indicação do número do ajuste nas notas fiscais não é mera falha formal, mas constitui forte indício da ausência de nexo de causalidade entre os recursos recebidos e as despesas realizadas para a execução do objeto (Acórdão 18175/2021-TCU-Primeira Câmara, 12.109/2018-Segunda Câmara e 6.098/2017-1ª Câmara) .
Ora, se a ausência de indicação do número do ajuste já é forte indício da ausência de nexo de causalidade, no presente caso, além da não identificação do convênio, os documentos apresentados indicam divergência no número dos cheques e contas, conforme afirmado pelo próprio responsável à peça 63:
Quanto aos cheques e empenhos. A Secretaria de Cultura (setor administrativo) fazia os pedidos de empenhos e preenchia as RPAs, que eram pagas em cheques através da Secretaria da Fazenda, após passarem por diversos setores (compras, contabilidade e tesouraria) com grande rigor no exame destes. Portando a divergência no número dos cheques e contas tange apenas aos trâmites desses setores e não a irregularidades nos pagamentos. 
Destaca-se ainda que à época as notas eram todas manuais, portanto, passíveis de preenchimentos ilegíveis, fato que hoje não ocorre em razão da nota eletrônica, o que impede também a substituição ou correção das mesmas.
O descumprimento da previsão legal de demonstrar a regular aplicação de recursos federais recebidos por meio de convênio constitui grave inobservância do dever de cuidado no trato com a coisa pública, revelando a existência de culpa grave, uma vez que se distancia do que seria esperado de um administrador minimamente diligente, o que caracteriza erro grosseiro a que alude o art. 28 do Decreto-lei 4.657/1942 - Lei de Introdução às Normas do Direito Brasileiro (Acórdão 26/2022-TCU-Segunda Câmara, Relator Ministro Raimundo Carreiro) .
As alterações promovidas na Lei de Introdução às Normas do Direito Brasileiro (Lindb) pela Lei 13.655/2018, em especial a inclusão do art. 28, não provocaram modificação nos requisitos necessários para a responsabilidade financeira por débito (Acórdão 5850/2021-TCU-Segunda Câmara, 7.982/2020-TCU-1ª Câmara, e 2.391/2018-TCU-Plenário) .
Segundo Ofício SEI 34/2017 (peça 3, p. 290) e Parecer SEI 21/2017-CPCON, (peça 3, p. 276, e peça 46) , a prestação de contas foi integralmente reprovada, uma vez que a prefeitura não comprovou a execução do objeto pactuado no convênio. Conforme já apontado no voto que companha o acórdão embargado, no âmbito desta Corte, foi realizada uma segunda citação do responsável, detalhando a necessidade de apresentação dos comprovantes das despesas informadas nas prestações de contas parciais.
Portanto o débito imputado não é genérico nem de valor incerto, mas decorre do valor dos recursos federais repassados para o qual não houve a comprovação com documentos que permitissem a conciliação entre os recibos, notas fiscais e a movimentação na conta corrente respectiva. 
Por fim, quanto à suposta omissão sobre o exame da prescrição intercorrente, reforço, em respeito ao princípio da colegialidade, minha posição de que os ressarcimentos de débitos buscados pelo TCU são imprescritíveis, nos termos da Súmula-TCU 282, e que a prescrição da pretensão punitiva ainda se encontra regida pelo Acórdão 1441/2016-TCU-Plenário, até que esta Corte de Contas se pronuncie em definitivo acerca do tema, com base nos resultados apresentados pelo grupo técnico de trabalho conforme restou decidido no subitem 9.8 do Acórdão 459/2022-TCU-Plenário.
Lembro que não constitui obscuridade atacável pela via dos embargos declaratórios a adoção de tese contrária ao entendimento da parte afetada, tendo o decisum aplicado a jurisprudência unânime adotada por esta Corte de Contas até a presente data.
Quanto ao pedido de sustentação oral, esclareço que não há previsão de sustentação oral no julgamento ou apreciação de embargos de declaração, nos termos do art. 168, § 9º, do Regimento Interno/TCU, motivo pelo qual o pleito foi indeferido.
A despeito dos argumentos apresentados, o apelo manejado pelo embargante não tem o condão de promover alteração na parte dispositiva do acórdão embargado, já que as razões ora trazidas configuram mero inconformismo com a decisão atacada. Diante da inexistência das alegadas contradições, obscuridades e omissões, e não tendo sido identificados outros vícios a serem sanados na deliberação atacada, manifesto-me pela rejeição dos presentes embargos.
Ante o exposto, voto para que seja adotada a minuta de acórdão que ora trago ao exame deste Colegiado.
TCU, Sala das Sessões, em 26 de julho de 2022.
Ministro VITAL DO RÊGO 
Relator